【裁判字號】    96,易,4767
【裁判日期】    970415
【裁判案由】    詐欺
【裁判全文】
臺灣臺中地方法院刑事判決              96年度易字第4767號
公  訴  人  臺灣臺中地方法院檢察署檢察官
被      告  甲○○
上列被告因詐欺案件，經檢察官提起公訴（96年度偵字第19829
號），本院判決如下：
    主    文
甲○○幫助犯詐欺取財罪，處有期徒刑陸月，如易科罰金，以新
臺幣壹仟元折算壹日；減為有期徒刑月，如易科罰金，以新臺
幣壹仟元折算壹日。
    犯罪事實
一、甲○○能預見將自己之金融帳戶存摺及金融卡交付予他人，
    可能因此供不法詐騙份子利用以詐術使他人將款項匯入後，
    再予提領運用，並可能因而幫助他人從事詐欺不法犯罪；竟
    仍基於幫助他人詐欺犯罪之不確定故意，於民國95年8月20
    日（起訴書誤植為23日）前之某日，在不詳地點，將其台北
    市陽信商業銀行吉林分行（下稱陽信銀行）帳號為00000000
    00號之帳戶之存摺、提款卡及密碼，交予姓名年籍不詳之成
    年男子，供該名男子所屬之詐欺集團使用。嗣該詐欺集團成
    員共同基於意圖為自己不法所有之犯意聯絡，由某詐欺集團
    成員於95年8月間上網，誆稱「網拍衣服，須匯款至指定帳
    戶」云云，致乙○○在台中縣沙鹿鎮上網見該廣告後陷於錯
    誤，於8月20、21日匯款新台幣（下同）29,983、29,983及
    10,974元至甲○○上開銀行帳戶內。
二、案經乙○○訴由臺中縣警察局清水分局移送臺灣臺中地方法
    院檢察署檢察官偵查起訴。
    理    由
一、證據能力之說明﹕
    按現行刑事訴訟法為保障被告之反對詰問權，排除具有虛偽
    危險性之傳聞證據，以求實體真實之發見，於該法第159 條
    第1 項明定被告以外之人於審判外之言詞或書面陳述，除法
    律有規定者外，不得作為證據。而刑事訴訟法第159條之1至
    159條之4有傳聞法則之例外規定，且被告以外之人於審判外
    之陳述，雖不符前4 條之規定，而經當事人於審判程序同意
    作為證據，法院審酌該言詞陳述或書面陳述作成時之情況，
    認為適當者，亦得為證據；當事人、代理人或辯護人於法院
    調查證據時，知有第159條第1項不得為證據之情形，而未於
    言詞辯論終結前聲明異議者，視為有前項之同意，刑事訴訟
    法第159條之5定有明文。本件被害人乙○○於警詢及偵查中
    之陳述，為審判外之陳述，而檢察官、被告並未就該陳述有
    所爭執，且迄於言詞辯論終結前，均未主張有刑事訴訟法第
    159條第1項不得為證據之情形，是應認已同意作為證據，且
    經本院審酌後，認無不適當之情形，應認均有證據能力，合
    先敘明。
二、認定犯罪事實所憑之證據及理由﹕
    訊據被告矢口否認犯行，辯稱：上開陽信銀行帳戶之存摺、
    提款卡於95年間因搬家而遺失，當時伊共有七本帳戶，係於
    96年間接獲法院通知時才發現該陽信銀行帳戶及另一聯邦銀
    行帳戶之存摺遺失，伊沒有賣帳戶云云。惟查﹕
  (一)上開陽信銀行帳號為0000000000號之帳戶，係被告所申辦，
    業據被告供承在卷，堪認屬實。又被害人乙○○遭詐騙而匯
    款之事實，亦據其於警詢中指訴綦詳及於偵訊中證述明確。
    此外，復有被害人乙○○匯款執據1紙、被告上開陽信銀行
    帳戶之開戶資料及交易明細表1份附卷可稽。則被害人乙○
    ○遭詐騙而於95年8月20、21日匯款29,983、29,983及
    10,974元至甲○○之上開陽信銀行帳戶之事實，堪以認定。
  (二)被告雖辯稱存摺及提款卡遺失，惟並無任何向警局報案失竊
    之資料可憑，則被告是否確實遺失其所申辦之陽信銀行之存
    摺及提款卡，已乏積極證據可資相佐。又被告供稱該帳戶提
    款卡之密碼係記憶在腦中，由自己設定之特別代號所組成；
    若該提款卡確係遺失而由他人竊得或拾得，衡諸一般常情，
    該他人將因不知該特殊密碼為何、或因嘗試輸入三次錯誤之
    密碼後使提款卡遭鎖住，而無從使用該提款卡；然而該第三
    人卻能順利使用被告帳戶之提款卡，可見該提款卡之密碼應
    係由被告提供。再者，被告稱該帳戶之存摺、提款卡係於95
    年間在臺北市搬家時遺失（見96年度偵字第10989號卷第6頁
    ），及稱其於95年4月時從臺北搬到桃園（見本院卷第29頁
    ）云云；然而本件被害人被詐騙之時間係95年8月間，倘若
    該帳戶之存摺係於95年4月間遺失，詐欺集團應不致相隔四
    個月之久方使用該帳戶；故被告所謂於95年4月間遺失該帳
    戶之說詞，與被害人被害之時點相對照，亦與常情不符。
  (三)況且衡諸時下詐欺犯罪集團成員收購取得人頭帳戶之常見手
    法，渠等利用部分民眾需款孔急或貪圖小利之心理因素，藉
    由登報或隨機搭訕招攬方式獲取存摺、提款卡及密碼之情形
    甚為常見，執行上亦無重大困難，而原帳戶所有人既係出於
    自願提供帳戶供渠等犯罪使用，事後自行凍結帳戶、變更密
    碼或申請將原提款卡作廢並補發新卡之可能性較低；相對而
    言，如該存摺、提款卡及密碼係以盜贓方式取得，則該詐欺
    犯罪集團成員自須承擔原帳戶所有人隨時報警或求助金融機
    構應變處理之危險，進而使其費心詐騙之款項入帳後，面臨
    無法領出之窘境。是以詐欺犯罪集團成員果真確有使用人頭
    帳戶之必要，大可透過其他管道平和取得並安心使用，根本
    毋庸竊取被告所使用帳戶之存摺、提款卡，徒增日後作為詐
    欺得款匯入帳戶時無從提領甚或遭警查獲之風險。由上足徵
    被告前揭所辯，悖於事理，顯不足採。上開帳戶之存摺、提
    款卡及密碼實係由被告提供予詐欺集團成員，供作該詐欺集
    團遂行詐欺行為之後被害人匯款之用。
三、論罪科刑﹕
    按刑法上之幫助犯，係指以幫助之意思，對於正犯資以助力
    ，而未參與實施犯罪之行為者而言（最高法院49年臺上字第
    77號判例參照）。查被告提供其所申請之前開銀行帳戶存摺
    、金融卡及密碼給詐欺集團成員使用，詐欺集團成員並持以
    向被害人乙○○詐欺取財，則被告所為，係以幫助他人犯罪
    之意思，參與實施犯罪構成要件以外之行為，核犯刑法第30
    條第1項、第339條第1項之幫助詐欺取財罪，爰依刑法第30
    條第2項之規定，按正犯之刑減輕之。爰審酌被害人乙○○
    受損害之數額，被告犯後卸飾責任，未具悔意等一切情狀，
    量處如主文所示之刑，並諭知易科罰金之折算標準。又被告
    犯罪時間，係於96年4月24日以前，合於中華民國九十六年
    罪犯減刑條例第2條第1項規定之基準日之前，所宣告之刑又
    未逾有期徒刑1年6月，不在該條例第3條第1項所定排除減刑
    之列，應依該條例第2條第1項第3款之規定，減其刑期2分之
    1，並依該條例第9條規定，諭知易科罰金之折算標準。
四、適用之法律﹕
  (一)刑事訴訟法第299條第1項前段。
  (二)刑法第30條第1項前段、第2項、第339條第1項、第41條第1
    項前段。
  (三)刑法施行法第1條之1第1項、第2項前段。
  (四)中華民國九十六年罪犯減刑條例第2條第1項第3款、第7條、
    第9條。
五、移送併案部分﹕
    至臺灣臺中地方法院檢察署96年度偵字第23517號移送併辦
    意旨係以：被告預見將存摺、提款卡及密碼等物交付他人使
    用，可能幫助詐欺集團詐騙社會大眾匯款至該帳戶，成為所
    謂「人頭帳戶」，竟基於即使發生亦不違反本益之幫助故意
    ，於95年8月17日前之某日，在不詳地點，將其在聯邦商業
    銀行南京東路分行所開設帳號000000000000號之帳戶存摺、
    提款卡及密碼，交付不詳年籍之詐騙集團成員。嗣詐欺集團
    取得上開帳戶之存摺、提款卡及密碼，即由詐欺集團成員於
    網路上佯稱出售遊戲虛擬幣，使謝勝吉與之聯絡並依其指示
    操作提款機，致謝勝吉陷於錯誤，而於95年8月17日19時47
    分許將其合作金庫銀行帳戶中之12,983元轉出至甲○○上開
    帳戶，嗣經謝勝吉察覺受騙，報警處理，始悉上情。因認被
    告此部分犯行與前揭已起訴成罪之幫助詐欺取財犯行，屬於
    事實上同一案件而為起訴效力所及等語。惟查：被告於本院
    審理時否認交付存摺等資料給他人，又無法證明本案之帳戶
    及移送併辦之帳戶是同一時間交付或遺失，是該移送併辦案
    件，核與前揭已起訴成罪之幫助詐欺取財部分，並無事實上
    或裁判上一罪關係，並非起訴效力所及，本院無從併辦，爰
    將此併辦部分退還由檢察官另行處理，併此敘明。
本案經檢察官丙○○到庭執行職務
中    華    民    國    97    年    4     月    15    日
           刑事第八庭  審判長法  官  林慧英
                             法  官  陳慧珊
                             法  官  戴嘉慧
上正本證明與原本無異。
如不服本判決，應於收受送達後10日內向本院提出上訴書狀（應
敘述具體理由並附繕本）。
上訴書狀如未敘述理由，應於上訴期間屆滿後20日內補提理由書
於本院。
                             書記官  劉晴芬
中    華    民    國    97    年    4     月    15    日
附錄論罪科刑法條：
中華民國刑法第339條第1項
意圖為自己或第三人不法之所有，以詐術使人將本人或第三人之
物交付者，處 5 年以下有期徒刑、拘役或科或併科 1 千元以下
罰金。


司法院資訊處製作；財團法人民間司法改革基金會備份。
